臺灣高雄地方法院交通事件裁定　　　　　　　　　　　九十一年度交聲字第三一號
　　原處分機關　交通部公路局高雄區監理所
　　受　處分人
　　即　異議人　乙○○
右列受處分人因違反道路交通管理處罰條例案件，對於交通部高雄區監理所所為如附
件所示之五十六件處分，聲明異議，本院裁定如左：
    主  文
原處分高監五字第裁80-BS0000000號、第裁80-BS0000000號、第裁80-BR0000000號、
第裁80-BR0000000號、第裁80-BS0000000號、第裁80-BS0000000號、第裁
80-BS0000000號、第裁80-BS0000000號、第裁80-BS0000000部分異議均駁回。
其餘原處分均撤銷，此部分乙○○不罰。
    理  由
壹、原處分高監五字第裁80-BS0000000號、第裁80-BS0000000號、第裁80-BR0000000
    號、第裁80-BR0000000號、第裁80-BS0000000號、第裁80-BS0000000號、第裁
    80-BS0000000 號、第裁80-BS0000000號、第裁80-BS0000000號部分：
一、按違反道路交通管理處罰條例規定之受處分人，不服該條例第八條所定主管機關
    所為之處罰者，得於接到裁決書之翌日起二十日內，向管轄之地方法院聲明異議
    ，道路交通管理處罰條例第八十七條第一項有明文規定。又管轄之地方法院交通
    法庭認聲明權已經喪失者，應以裁定駁回之，道路交通案件處理辦法第十八條前
    段亦有規定。
二、查本件異議人即受處分人乙○○於民國九十年十二月十四日收受原分機關上開裁
    決書九份，有前開裁決書之送達證書九份附本院卷可稽，則受處分人如對原處分
    機關是項裁決不服欲提起異議，依照上述說明，其二十日之合法提出異議期間，
    即自九十年十二月十五日（即其收受裁決書之翌日）起算至九十一年一月三日止
    ，惟九十一年一月九日為星期四，又非例假日，而異議人之住所地在台南市，與
    原處分機關之間應扣除在途期間六日，是其異議期間應算至九十一年一月九日，
    從而異議人遲至九十一年一月十八日始未經原處分機關逕向本院提出聲明異議狀
    ，此有蓋有本院收狀日期之異議人之本件異議狀可憑，則異議人此部分之聲明異
    議顯已逾越道路交通管理處罰條例第八十七條第一項規定之二十日異議期間，且
    無法補正，核諸前揭說明，應裁定駁回之。
貳、其餘原處分部分：
一、原處分機關係以聲明異議人即受處分人乙○○所有之車牌號碼ＸＳ─二一六六號
    車於如附件（除高監五字第裁80-BS0000000號、第裁80-BS0000000號、第裁
    80-BR0000000 號、第裁80-BR0000000號、第裁80-BS0000000號、第裁
    80-BS0000000號、第裁80-BS0000000號、第裁80-BS0000000號、第裁
    80-BS0000000號外）所示違規時間，在地址代碼05131地點之道路收費停車處停
    車，不依規定繳費，爰依違反道路交通管理處罰條例第五十六條第一項第十款，
    各裁決罰鍰新台幣（下同）一千二百元。
二、聲明異議意旨係以：車主是甲○○，因為債務關係將ＸＳ─二一六六號自用小客
    車過戶到伊名下，惟車輛一直是甲○○所使用，伊雖於接獲違規通知單後，催促
    車主去繳費及變更過戶，均未獲置理等語。
三、按依民法第七百六十一條第一項前段規定，動產所有權之讓與，非將動產交付，
    不生效力，此之所謂交付，非以現實交付為限，如以簡易交付，或占有改定方式
    交付，均生交付之效力，此項規定於汽車物權之讓與，亦有適用，參照最高法院
    七十年度台上字第四七七一號判例意旨。即汽、機車其性質上為動產，於轉讓時
    ，除當事人主觀上之意思表示合致外，尚須將汽、機車交付後，即生動產物權轉
    讓之效力。雖汽、機車轉讓時，另需辦理過戶登記，惟該登記僅係為行政監理單
    位為管理各式汽、機車車籍資料所為之規定，亦即，是否辦理過戶登記並不影響
    汽、機車等動產轉讓之效力。經查，異議人確實未受讓前開汽車，即實際上前開
    汽車之所有人為案外人甲○○，且前開汽車係由甲○○所使用，異議人並非前開
    汽車之所有人，復未使用，此情已為證人甲○○到庭陳證明確，異議人辯稱其並
    非車輛所有人之事實，洵屬有據，應堪採信。雖本件係以逕行舉發之方式，認定
    上開車輛之違規事實，並依前開以查明車輛所有人為被通知人製單舉發，而據以
    認定車輛所有人，並推論汽車駕駛人即為異議人之方式，於法定程序上固無不合
    ，但車輛實際駕駛人為何，則非無進一步探究之必要，尚難以異議人為該車之登
    記名義所有人，且異議人並未依違反道路交通管理事件統一裁罰標準及處理細則
    第二十四條第一項所定，逾應到案期日告知違規駕駛人姓名等年籍資料之程序規
    定，而在實體上遽以認定其即為應對汽車駕駛人之違規，係具有歸責事由之車輛
    所有人。是以本件車牌號碼ＸＳ─二一六六號自用小客車之實際所有權人既係案
    外人甲○○，則依諸上開說明之規定，原處分機關自應據以裁罰案外人甲○○始
    屬適法。原處分機關未予詳查，遽予裁罰異議人，尚有未洽，本件此部分異議為
    有理由，此部分之原處分應予撤銷，另諭知異議人不罰。
 據上論斷，應依道路交通案件處理辦法第十八條前段、第二十條，裁定如主文。
中      華      民      國    九十一    年      七      月      三      日
                                臺灣高雄地方法院交通法庭
                                    法  官    郭佳瑛
右正本證明與原本無異。
如不服本裁定應於送達後五日內向本院提出抗告狀。
                                    書記官    王美玲
中    華    民    國      九十一      年      七      月      四      日
